【裁判字號】    99,台上,6597
【裁判日期】    991028
【裁判案由】    偽造貨幣
【裁判全文】
最高法院刑事判決            九十九年度台上字第六五九七號
上  訴  人  甲○○
選任辯護人  李宗益律師
上列上訴人因偽造貨幣案件，不服台灣高等法院中華民國九十八
年三月三十一日第二審更審判決（九十七年度上更(一)字第五九七
號，起訴案號：台灣台北地方法院檢察署九十二年度偵字第一四
三一六號），提起上訴，本院判決如下：
    主  文
上訴駁回。
    理  由
按刑事訴訟法第三百七十七條規定，上訴於第三審法院，非以判
決違背法令為理由，不得為之。是提起第三審上訴，應以原判決
違背法令為理由，係屬法定要件。如果上訴理由書狀並未依據卷
內訴訟資料，具體指摘原判決不適用何種法則或如何適用不當，
或所指摘原判決違法情事，顯與法律規定得為第三審上訴理由之
違法情形，不相適合時，均應認其上訴為違背法律上之程式，予
以駁回。本件上訴人甲○○上訴意旨略稱：(一)、原判決對於判斷
上訴人收受偽鈔「之初」，係基於「意圖供行使之用」之主觀犯
意，並未說明，其係先認定上訴人有支配偽鈔之權限，進而推論
上訴人持有偽鈔之初，即存有「意圖供行使之用」之主觀犯意，
然就此主觀犯意，原審並無證據足以支持，自有判決不載理由之
違法。(二)、原審雖將傳喚證人賴桂英之文書送達至「台北市○○
路○段一八五巷十一弄六號二樓」，惟未獲會晤本人，亦無受領
文書之同居人，即逕自將前開文書改送至興隆路派出所。然未調
查該地址是否確實無誤，則其在未知賴桂英真實住居所或戶籍地
址之情形下對之傳喚，程序即有違法。縱原審傳喚、拘提賴桂英
之程序合法，然僅以經傳拘未著，未說明證人何以無須到庭作證
，遽為不利於上訴人之認定，有調查未盡之違法。又上訴人收受
偽鈔之初，究是否基於「意圖供行使之用」之主觀犯意，賴桂英
及鄭巧雲之證言，即具有關聯性及調查之可能性，原審既拘提賴
桂英及於刑事報到單上記載「傳證人鄭巧雲」，顯見其亦認上開
證人等之供證，攸關上訴人有無前揭主觀犯意之判斷，乃未確認
拘票及傳票上所載地址是否為證人等實際居住地，更未有任何傳
訊鄭巧雲之程序行為，即率認上訴人具有前揭主觀犯意之不利認
定，同有違誤。(三)、扣案偽鈔十張除從上訴人身上皮夾搜出一張
，另一張從廖士傑身上搜出外，其餘八張均置於上訴人之母所有
之屋內桌上，並以信封包裝，放置時日亦有月餘之久，如上訴人
有供行使之用而收集通用貨幣之犯罪意圖，勢必將全數偽鈔予以
藏匿，而非僅取一張放在皮夾內，亦不可能放在身上長達月餘而
未使用。扣案偽鈔與真鈔顯然不同，能否持以矇騙行使，亦非無
疑，此自上訴人迄被查獲時，仍未持以行使，可得印證。且持有
偽鈔之原因、目的，或單純好奇，或在行使，或在玩賞、保存、
炫耀，自不止一端，不能僅以持有之事實，即推認係意圖行使而
收集。上訴人與廖士傑持有偽鈔之情形相同，無非基於好奇、收
藏或比對等而持有該偽鈔，並無持供行使之意圖，原判決遽予推
論上訴人係意圖供行使之用而收集，有判決適用法則不當之違法
云云。
惟查：原判決綜合全案證據資料，本於事實審法院職權推理之作
用，認定上訴人確有為供行使之用，而收受新台幣千元偽鈔十張
（號碼均為FL166191YD）之犯行。因而撤銷第一審之判決，改判
仍論處上訴人意圖供行使之用而收集偽造之通用紙幣罪刑（依刑
法第五十九條酌減其刑後處有期徒刑一年六月，減為有期徒刑九
月），已詳細說明其採證認事之理由。所為論斷，亦俱有卷證資
料可資覆按。且查：原審係查詢證人賴桂英之「戶役政資訊」結
果，依顯示之戶籍地「台北市○○路○段一八五巷十一弄六號二
樓」地址予以傳喚，並於傳喚無著後，囑託台北市政府警察局文
山第二分局依法予以拘提，有「台灣高等法院戶役政等資訊查詢
表」、「（賴桂英）個人基本資料查詢結果」暨上開分局覆函及
檢還之拘票、報告書等在卷可按（見更(一)卷第二十至二一頁、第
六六至六九頁），其傳喚上開證人之程序自無上訴意旨指稱之違
法。又卷內並無證人「鄭巧雲」之相關資料，上訴人及其辯護人
在原審非唯不曾聲請傳喚「鄭巧雲」（見前引卷第三二頁、第四
二頁、第五五頁），其辯護人復在審判期日陳稱：「無法查到鄭
巧雲的年籍資料」（見前引卷第五五頁），則原審以「鄭巧雲」
所在不明而無從依職權予以傳喚，要無調查未盡之可言。而證據
之取捨及證據之證明力如何，由事實審法院依其調查證據所得心
證，本其確信自由判斷，茍不違反經驗法則或論理法則，即難遽
指違法。再者，「意圖」即所謂之「目的犯」，乃犯罪構成之主
觀違法要素，為違法評價之對象；而侵害公法益中之目的犯，原
則上基於特定目的而從事特定之行為者，即可成立特定之罪，並
不以其意圖之實現為完成犯罪之必要條件。是意圖供行使之用而
收集偽造之通用紙幣，茍其收取前主觀上有供行使之意圖，客觀
上復有將之移歸自己持有之行為，即足構成，至於實際上是否已
經行使，則非所問。原判決以上訴人在警詢時自承：「……這些
偽鈔是要給我花用，我尚未使用，因害怕出事」，及在偵審中均
供稱其於收取前，已知係偽鈔，因號碼都一樣，其係將其中一紙
偽鈔放置在身上之皮夾內各等語，並於為警查獲時，確自上訴人
身上及其所在屋內現場等分別查獲扣案之偽鈔等情，而據以判斷
上訴人係意圖供行使之用而收集扣案之千元偽造紙鈔（見原判決
第四頁第五至十一行及第十八至二三行），此係原審踐行證據調
查程序後，本諸合理性自由裁量所為證據評價之判斷，既未違反
經驗法則或論理法則，要不能指為違法。茲上訴意旨就原審之論
斷，究有何違背法令之情形，並未依據卷證資料具體指摘，徒以
其係好奇而持有，並未行使，不能作為其係意圖供行使之用而取
得該偽鈔之不利認定云云，據以指摘原判決違法，係以片面之自
我說詞，對原審採證認事之適法職權行使，并已於判決內說明之
事項，漫事指摘，復為單純之事實上爭辯，難認係適法之第三審
上訴理由。其上訴違背法律上之程式，應予駁回。
據上論結，應依刑事訴訟法第三百九十五條前段，判決如主文。
中    華    民    國  九十九  年    十    月  二十八  日
                      最高法院刑事第六庭
                          審判長法官  謝  俊  雄
                                法官  陳  世  雄
                                法官  魏  新  和
                                法官  徐  文  亮
                                法官  吳  信  銘
本件正本證明與原本無異
                                      書  記  官
中    華    民    國  九十九  年   十一   月    二    日
                                                     m

司法院資訊處製作；財團法人民間司法改革基金會備份。
